臺灣嘉義地方法院民事裁定
110年度抗字第7號
抗  告  人  蔡佩玉  

相  對  人  李春金  



上列當事人間本票裁定事件，抗告人對於中華民國110年1月25日
本院嘉義簡易庭110年度司票字第60號民事裁定，提起抗告，本
院裁定如下：
    主  文
抗告駁回。
抗告程序費用新臺幣1,000 元由抗告人負擔。
    理  由
一、抗告意旨：如附表所揭示的本票（下稱本件本票），從發票
    日起算到相對人提出本件聲請時，都已經超過3年，而相對
    人在聲請時並沒有提出中斷時效的證據，形式上本件本票請
    求權時效都已經因3年間不行使而消滅。依照最高法院94年
    度台抗字第308號民事裁定以及學者所採見解，本票發票人
    如果已經提出時效抗辯，而執票人不爭執，或者時效抗辯是
    不是成立已經明確，不需要兩造攻擊防禦就可以認定時，縱
    使是在非訟程序，法院也不是不能審理認定該時效抗辯是不
    是可以採信。本件抗告人既然已經提出時效抗辯，自應就這
    項抗辯是不是可採進行審理，確認相對人聲請本票准予強制
    執行的要件是不是存在，如果本件本票請求權時效已經消滅
    ，應該廢棄原裁定，駁回相對人的聲請等語。
二、執票人向本票發票人行使追索權時，可以聲請法院裁定後強
    制執行，票據法第123 條有明文規定。依照票據法第120 條
    第2 項規定，本票沒有記載到期日的，視為見票即付。又見
    票即付的匯票，以提示日作為到期日；執票人向匯票債務人
    行使追索權時，在沒有約定利率的情形，可以要求從到期日
    起按照依年利六釐計算的利息，票據法第65條第1 項、第97
    條第1 項第2 款分別有明文規定。這些規定，依照同法第12
    4 條的規定，在本票都有準用。再者，本票執票人依照前述
    法條規定，聲請法院裁定許可對發票人強制執行，是屬於非
    訟事件，這種聲請的裁定以及抗告法院的裁定，只需要依照
    非訟事件的程序，審查是不是應該許可強制執行，並沒有確
    定實體上的法律關係是不是存在的效力，也就是說，法院只
    需要審查本票形式上的要件是不是具備，至於實體的法律關
    係存在不存在的抗辯，抗告法院在非訟程序中，依法不可加
    以審酌（最高法院56年台抗字第714 號、57年台抗字第76號
    判例、83年度台抗字第83號裁定意旨採取相同見解）。又所
    謂形式的要件，是指本票是不是有效、到期日是不是已經屆
    至等足以認定執票人已經可以行使追索權的要件，並不包括
    該請求權是不是還沒有罹於時效等抗辯事項。經查：
  ㈠相對人在原審主張持有抗告人簽發本件本票，並且免除作成
    拒絕證書，不料，相對人屆期提示未獲付款，而依票據法第
    123 條規定聲請裁定准許強制執行等語，並且提出本票9 紙
    為證據。從形式上審查的結果，本件本票已經符合票據法上
    的要件，原審依照前述規定裁定准許強制執行，合乎法律的
    規定。
  ㈡抗告人提起抗告，是主張時效抗辯。經查，請求權因為時效
    完成而消滅，依據民法第144條規定，時效完成後，債務人
    可以拒絕給付，可見時效抗辯足以發生使請求權消滅的效力
    ，債務人因此可以拒絕給付，是屬於使權利喪失的實體抗辯
    。債務人提出這項抗辯，是對本票債務是不是存在的實體上
    權利有所爭執，屬於有關實體事項的抗辯，縱使抗告人的抗
    辯為真實，依照前述說明，也不是本件非訟抗告程序可以審
    查，仍然應該為許可強制執行的裁定。抗告人雖然引用前述
    最高法院裁定所採見解，主張抗告法院可以、應該審理時效
    抗辯等語，但是前述最高法院裁定所採見解並不是該院統一
    的見解（同院94年度台抗字第90號裁定就採取相反見解），
    也不具備有法拘束力，自不得拘束本院。而且本院所隸屬非
    訟事件再抗告法院（臺灣高等法院臺南分院）104年度非抗
    字第8號、104年度非抗字第14號等裁定，也認為時效抗辯是
    屬於實體事項的抗辯，不是抗告法院所可以審理的事項。因
    此，抗告人指摘原裁定不當，請求廢棄，欠缺法律依據，應
    該駁回。
三、裁判的法律依據：非訟事件法第46條、第21條第2 項、第24
    條第1 項，民事訴訟法第495 條之1 第1 項、第449 條第1
    項、第95條、第78條。
中　　華　　民　　國　　110 　年　　2 　　月　　26　　日
                民事第三庭    審判長法  官  洪挺梧
                                    法  官  林芮伶
                                    法  官  林望民
以上正本係照原本作成。
如不服本裁定，僅得於收受本裁定正本送達後10日內，以適用法
規顯有錯誤為理由並委任律師為代理人，向本院提出再抗告狀（
須附繕本一份及繳納再抗告裁判費新臺幣1,000 元）。
中　　華　　民　　國　　110 　年　　2 　　月　　26　　日
                                    書記官  王立梅

 本票附表：至清償日止利息按週年利率6%計算　　　　　　　            110年度抗字第7號       編號   發　票　日 票　面　金　額（新　臺　幣）   到　期　日   利息起算日  票據號碼 備  考 001 99年8月6日 100,000元 99年8月6日 99年8月6日 WG0000000  002 98年8月6日 50,000元 未記載 98年8月6日 TH573823  003 99年9月23日 50,000元 未記載 99年9月23日 WG0000000  004 100年11月23日 150,000元 未記載 100年11月23日 WG0000000  005 101年3月29日 100,000元 未記載 101年3月29日 WG0000000  006 101年10月9日 200,000元 未記載 101年10月9日 WG0000000  007 101年10月12日 550,000元 未記載 101年10月12日 WG0000000  008 102年5月22日 150,000元 未記載 102年5月22日 WG0000000  009 102年12月16日 300,000元 未記載 102年12月16日 WG0000000